【裁判字號】    98,上訴,4683
【裁判日期】    990128
【裁判案由】    妨害自由等
【裁判全文】
臺灣高等法院刑事判決                98年度上訴字第4683號
上  訴  人  臺灣桃園地方法院檢察署檢察官
被      告  乙○○
上列上訴人因被告妨害自由等案件，不服臺灣桃園地方法院98年
度訴字第729號，中華民國98年8月31日第一審判決（起訴案號：
臺灣桃園地方法院檢察署98年度偵字第10264號），提起上訴，
本院判決如下：
    主  文
上訴駁回。
    理  由
一、公訴意旨略以：被告乙○○與郭建志、呂俊傑及另數名年籍
    不詳之男子，為追討甲○○積欠呂俊煌之欠款，共同基於意
    圖為自己不法所有之犯意聯絡，於民國（下同）98年4月10
    日晚上7時30分許，由郭建志夥同被告乙○○及某年籍不詳
    男子，在桃園縣桃園市○○路與鎮撫街口埋伏，見甲○○出
    現後，即將之強押上車，載至桃緣茶行，將甲○○拘禁於該
    處，命其下跪及還款，郭建志並取出本票要求甲○○書立，
    恫稱「你不簽的話開槍我也敢」，而脅迫其行無義務之事，
    甲○○因心生恐懼，遂被迫依郭建志之指示，簽立面額新台
    幣（下同）16萬6,600元之本票。簽完本票後，郭建志復與
    被告乙○○及另數名年籍不詳男子基於傷害之犯意聯絡，由
    郭建志持鋁棒毆打甲○○，被告乙○○則自背後對甲○○拳
    打腳踢，並持椅子毆打，使其受有疑胸部挫傷、疑腹部挫傷
    、疑頭部外傷等傷害（傷害部分甲○○已撤回告訴，原審判
    決不受理）。郭建志等人復要求甲○○需湊足6萬元始得離
    開現場，呂俊傑亦對甲○○恫以若湊不足6萬元要剁其手腳
    ，使甲○○心生畏懼，致生危害於安全，遂帶領郭建志等人
    於同日晚間9時10分許，至良友車行領取薪資2萬2,300元，
    郭建志取得2萬2,200元後，再於同日晚間10時許將甲○○載
    回桃緣茶行。然因郭建志等人認為金錢不足，要求甲○○繼
    續籌款，甲○○遂再向友人劉子瑄借款1萬3,000元。呂俊傑
    復質問甲○○○○○路，並取出借據要求甲○○簽立內容為
    「茲向（空白）借款16萬6, 000元，目前還款3萬6,000元，
    每月10日晚上9時前要和郭先生聯絡，至少要還款2萬元。」
    之借據，而脅迫甲○○行無義務之事，並扣押甲○○之機車
    駕照及身份證。待郭建志取得劉子瑄交付之1萬3,000元後，
    始於98年4月11日凌晨1時30分許釋放甲○○。嗣於98年5月
    10日晚間8時20分許，經甲○○報警，循線在桃園縣桃園市
    ○○路與中山路口查獲。因認被告乙○○涉有刑法第302條
    第1項剝奪他人行動自由、第304條第1項強制及第305條恐嚇
    （起訴書認係犯刑法第346條第1項恐嚇取財罪，然此部分業
    經蒞庭檢察官當庭更正）罪嫌等語。
二、按被告未經審判證明有罪確定前，推定其為無罪；又犯罪事
    實應依證據認定之，無證據不得認定犯罪事實；又不能證明
    被告犯罪者，應諭知無罪之判決，刑事訴訟法第154 條第1
    項、第2 項及第301 條第1 項分別定有明文。又認定犯罪事
    實所憑之證據，雖不以直接證據為限，間接證據亦包括在內
    ；然而無論直接或間接證據，其為訴訟上之證明，須於通常
    一般之人不致有所懷疑，而得確信其為真實之程度者，始得
    據為有罪之認定，倘其證明尚未達到此一程度，而有合理之
    懷疑存在時，即無從為有罪之認定（最高法院76年臺上字第
    4986號判例參照）。
三、公訴意旨認被告乙○○涉有剝奪他人行動自由、強制及恐嚇
    罪嫌，無非係以證人甲○○、郭建志、劉子瑄、呂俊煌、蘇
    柏青之證述及敏盛綜合醫院龍潭分院診斷證明書為其主要論
    據。訊據被告乙○○堅詞否認有何妨害自由之犯行，於原審
    辯稱：本件伊不在場，完全沒有參與，4月10日晚間8時許伊
    載女朋友孫郁幀到位於桃園縣桃園市○○路之公司上班，其
    後約9時許伊打電話給孫郁幀問她是否吃飯，並在9時許送便
    當給孫郁幀，又打電話與朋友曾瀧德相約，於同日晚間10時
    許，到桃園市○○路與中正路的好樂迪旁邊巷子裡民宅與朋
    友聊天、打牌到凌晨約4、5點，打牌現場還有一些不認識的
    人，過程中伊有離開買香煙、買東西吃，此外，伊在打牌的
    過程中還有打電話與友人陳永全聯絡，相約於4月10日晚間
    11時許，在好樂迪樓下與他見面還他錢，金額約5,000元或
    7,000元，該筆金額是先前跟他借來過戶辦理手續或是車款
    之款項，當天陳永全1個人開車過來，伊與陳永全在好樂迪
    旁巷子口交談有關中古車買賣的事情約半小時，5月10日伊
    沒有要向甲○○收錢，伊是到場時才知道郭建志要收錢，伊
    不認識甲○○，且4月10日也還未認識郭建志等語；於本院
    辯稱伊根本不認識甲○○，他指認時，伊已被收押頭髮剃掉
    ，他可能心裡害怕或緊張而說有，伊當天沒有在場等語。經
    查：
（一）證人甲○○雖於警詢及偵查中證稱：被告乙○○、郭建志
      和另一名男子將伊押上計程車至桃緣茶行，後來一位男子
      進來要伊面對他坐在椅子上，開始問伊話，交談不到2句
      ，乙○○和不詳年輕人在後方突襲伊，2人分別用手打伊
      右腋下肋骨、背部及用腳踹伊左前胸，後來被告乙○○等
      人又強押伊上自己的計程車，由被告郭建志駕車至伊車行
      領薪水，後來他們嫌錢不夠，因此將伊載回桃緣茶行繼續
      控制伊行動等語（見偵查卷第42、108、162-163頁），惟
      證人甲○○於原審審理時另證稱：伊在本案之前完全不認
      識被告乙○○、郭建志，先前是因為打伊的人有一位身材
      類似被告乙○○，且於98年5月10日被告乙○○為警查獲
      時在場，因此伊才指認被告乙○○是98年4月10日打伊的
      人，事實上是伊指認錯誤等語（見原審卷第62-64頁），
      證人甲○○前後陳述既有矛盾，即難以證人甲○○先前於
      警詢及偵查中指認被告乙○○之證述，遽認被告乙○○參
      與上開妨害自由等犯行。
（二）證人孫郁幀雖於偵查中證稱：被告乙○○當天晚上7 時許
      載伊上班，直到隔天凌晨6時許再見面，中間沒有通過電
      話等語（見偵查卷第165頁）。惟其於原審審理時證稱：
      被告乙○○於98年4月10日晚上7時許送伊上班後，有於晚
      間9時許送東西給伊吃，伊是後來看到通聯紀錄，才想起
      當日上班後有與被告乙○○通電話，伊行動電話為000000
      0000號等語（見偵查卷第165頁、原審卷第59頁），參以
      被告乙○○提出其0000000000號行動電話之通話明細，被
      告乙○○於98年4月10日晚間9時9分、9時46分確實有與證
      人孫郁幀持用之0000000000號行動電話聯絡之紀錄（見原
      審卷第24頁），則證人孫郁幀於原審之陳述與被告乙○○
      前開辯解即難認全然無據。
（三）參以證人郭建志於警詢時及原審審理時一再證稱：被告乙
      ○○並無於98年4月10日與伊一起為本件犯行，當時伊不
      認識被告乙○○，被告乙○○也不在現場，伊是在4月底
      5月才認識被告乙○○等語（見偵查卷第12-13 頁、原審
      卷第60頁）；證人曾瀧德於原審審理時證稱：伊與被告乙
      ○○曾於98年4月10日晚間10時許聯絡一起去賭場，該次
      賭到凌晨4、5時許，地點在好樂迪後面靠近桃園觀光夜市
      附近，但是伊無法確定，因為時間太久等語（見原審卷第
      56-57 頁）；證人陳永全於原審審理時證稱：98年4 月
      10日被告乙○○在桃園市○○路、中正路口的好樂迪還伊
      錢，伊與被告乙○○的金錢往來有事業及個人的，伊無法
      記住，當天伊開車到現場，約在11時許到現場後交談約半
      小時以上才離去，談論的內容是車業之發展等語（見原審
      卷第52-53頁），據上開證人之證述，被告乙○○於98年
      4月10日晚間10時許至賭場賭博到翌日凌晨4、5時許，且
      同日晚間11時許與證人陳永全在好樂迪交談約半小時，自
      難認其有分身參與檢察官所起訴妨害自由犯行之可能。
（四）至劉子瑄、呂俊煌、蘇柏青之證述及敏盛綜合醫院龍潭分
      院診斷證明書，僅能證明甲○○被妨害自由及本件查獲過
      程等情，均未直接指述被告乙○○之涉案經過，自無從證
      明被告乙○○參與上開犯行。
（五）公訴人上訴意旨略以：（１）證人甲○○於偵查中指認明
      確，審理翻異前詞不足採信。（２）被告乙○○提出之不
      在場證明多有矛盾，無從採信云云。惟查：（１）經本院
      再傳訊證人甲○○到庭證稱：伊不認識乙○○，事後郭建
      志與伊約好取款，而乙○○當時跟郭建志坐同一台車一起
      來，警察就逮捕郭建志、乙○○，所以伊就認為乙○○也
      有參與，但事實上案發時後面兩個打我的人，伊沒有掉頭
      看，就感覺身高，指認時伊是以身高的感覺，指認錯了，
      伊覺得對他很抱歉等語（見本院卷99年1月7日審理筆錄）
      ，從而，對於被告是否有於98年4月10日參與犯行，即有
      可疑；（２）證人曾瀧德、陳永全於原審之證述，就被告
      乙○○於98年4月10日晚間10時許至賭場賭博到翌日凌晨
      4、5時許，且同日晚間11時許與證人陳永全在好樂迪交談
      約半小時等主要情節大致相符，原審依據證人之證述，認
      被告未分身參與檢察官所起訴妨害自由等犯行，核尚無違
      誤，至公訴人指陳被告與證人就誰先聯絡、有無一起賭博
      、在場人之身分、賭博到幾點、聯絡方式等細節事項有部
      分齟齬等情，惟查，本案發生時間係98年4月10日，證人
      於98年8月19日至原審作證，已有相當時日，若有部分細
      節無法清楚記憶，屬人之常情，証人就上開細節縱與被告
      所述稍有不符，亦難認証人所證為全不可採。
四、綜上所述，原審以檢察官所起訴之此部分犯罪事實並不能認
    定，復查無其他積極證據足資證明被告有何公訴意旨所稱之
    剝奪他人行動自由、強制及恐嚇犯行，而為被告無罪之諭知
    ，核無違誤，公訴人提起上訴，指稱原判決關於被告無罪部
    分不當，為無理由，應予駁回。
據上論結，應依刑事訴訟法第368條，判決如主文。
本案經檢察官張秋雲到庭執行職務。
中    華    民    國    99    年    1     月    28    日
                  刑事第六庭審判長法  官  林明俊
                                  法  官  何信慶
                                  法  官  吳淑惠
以上正本證明與原本無異。
如不服本判決，應於收受送達後10日內向本院提出上訴書狀，其
未敘述上訴之理由者並得於提起上訴後10日內向本院補提理由書
（均須按他造當事人之人數附繕本）「切勿逕送上級法院」。
                                      書記官  陳雅加
中    華    民    國    99    年    2    月    2    日


司法院資訊處製作；財團法人民間司法改革基金會備份。
